【裁判字號】    97,交抗,373
【裁判日期】    970814
【裁判案由】    聲明異議
【裁判全文】
臺灣高等法院高雄分院刑事裁定         97年度交抗字第373號
抗  告  人  交通部公路總局高雄區監理所
代  表  人  乙○○
受 處 分人  甲○○
上列抗告人因違反道路交通管理處罰條例聲明異議案件，不服臺
灣高雄地方法院中華民國97年6 月19日裁定（97年度交聲字第78
1 號），提起抗告，本院裁定如下：
    主  文
抗告駁回。
    理  由
一、抗告意旨如附件抗告狀所載（如附件）。
二、聲明異議意旨略以：異議人即受處分人（下稱受處分人）於
    民國97年4 月11日21時16分許，酒後駕駛車號US-7472 號自
    小客車行駛為警查獲，除處罰鍰新臺幣（下同）19500 元外
    ，還要吊扣職業聯結車駕照12個月。惟職業聯結車駕照係受
    處分人賴以維生之物，若被吊扣將會面臨失業，爰聲明異議
    ，請求撤銷吊扣駕照處分等語（聲明異議範圍不含裁處罰鍰
    19500元及施以道安講習部分）。
三、經查：
  (一)按汽車駕駛人，駕駛汽車經測試檢定有酒精濃度超過規定標
    準者，處新臺幣1 萬5 千元以上6 萬元以下罰鍰，並當場移
    置保管該汽車及吊扣其駕駛執照1 年」，道路交通管理處罰
    條例第35條第1 項第1 款著有明文。次按修正前道路交通管
    理處罰條例第68條規定：「汽車駕駛人，因違反本條例及道
    路交通安全規則之規定，受吊扣或吊銷駕駛執照處分時，吊
    扣或吊銷其持有各級車類之駕駛執照」。惟上開道路交通管
    理處罰條例第68條業於94年12月14日修正，並自95年3月1日
    施行，修正後之道路交通管理處罰條例第68條規定：「汽車
    駕駛人，因違反本條例及道路交通安全規則之規定，受吊銷
    駕駛執照處分時，吊銷其持有各級車類之駕駛執照」，且其
    修正立法理由略以：「原條文將違法或違規駕駛人所持有各
    級車類之駕駛執照一併吊扣或吊銷，失之過酷，影響人民工
    作及生活甚鉅，爰修正之」等語，故修正條文係將道路交通
    管理處罰條例第68條原有條文中之「吊扣或」3 字刪除，有
    立法院交通委員會94年10月5 日台立交字第0942400153號函
    附道路交通管理處罰條例第68條審查報告在立法院公報第94
    卷第70期第135 至138 頁可稽。則參照上開修正立法理由及
    立法經過，依修正後之條文，僅於受吊銷駕駛執照處分者，
    仍維持吊銷其持有各級車類之駕駛執照，至受吊扣駕駛執照
    處分者，則僅得吊扣其違法或違規當時所駕駛車輛之駕駛執
    照，不再吊扣其持有各級車類之駕駛執照甚明。
  (二)本件受處分人甲○○於97年4 月11日21時16分許，在飲酒後
    呼氣酒精濃度達每公升0.35毫克情形下，駕駛車號US-7472
    號自小客車，行經國道十號東向7 公里處時，為警攔檢查獲
    ，並由原處分機關以駕駛人酒精濃度超過規定標準為由，裁
    處罰鍰19500 元、吊扣駕照12個月及施以道安講習之事實，
    業據異議人自承在卷，並有內政部警政署國道公路警察局舉
    發違反道路交通管理事件通知單、交通部公路總局高雄區○
    ○○○○道路交通管理事件裁決書各1 紙附卷可稽（見原審
    卷第7-9） 。又受處分人目前所有之汽車駕駛執照係職業聯
    結車駕駛執照，而原處分機關執行吊扣駕駛執照之處分時，
    係要求吊扣異議人職業聯結車駕駛執照等事實，亦經異議人
    陳述明確，且有交通部公路總局高雄區監理所97年4 月14日
    汽車駕駛人螢幕列印表1 紙在卷足憑，亦堪以認定。
  (三)揆諸前揭說明，受處分人既係駕駛自用一般小客車違反道路
    交通管理處罰條例第35條第1 項第1 款之規定，於為吊扣駕
    駛人駕駛執照之處分時，自僅得吊扣受處分人違規時所駕駛
    該級車類之駕駛執照（自用一般小客車），以限制其繼續駕
    駛該級車類行駛道路之權利。並無得吊扣受處分人持有他級
    駕駛執照之依據，原處分機關以受處分人有上開違規行為，
    裁處吊扣異議人之職業聯結車駕駛執照，已難謂係適法之處
    分。又上開處置方式，雖可能產生無照駕駛之駕駛人，反而
    較有照駕駛之駕駛人，得受有無需受吊扣駕駛執照處罰利益
    之疑慮。然行政行為，採取之方法所造成之損害不得與欲達
    成目的之利益顯失均衡，行政程序法第7 條定有明文，而若
    於上開情形下吊扣駕駛人各級車類之駕駛執照，雖可達成完
    全杜絕駕駛人繼續酒醉駕車之目的，惟亦同時造成剝奪駕駛
    人駕駛各級車類車輛之結果，甚而使職業駕駛人之生計遭受
    影響，而如此所造成之損害，已與欲達成目的之利益顯失均
    衡，且與前揭道路交通管理處罰條例第68條之修法意旨不相
    符合。
  (四)綜上所述，原處分以受處分人無自用一般小客車駕駛執照可
    供吊扣，而為吊扣異議人職業聯結車駕駛執照之處分，顯已
    逾越道路交通管理處罰條例之規範範圍，與法律保留原則相
    悖，所為處分即有未洽，是受處分人提出本件聲明異議，為
    有理由，原裁定將原處分機關此部分之處分予以撤銷，尚無
    違誤。抗告人仍執陳詞提起抗告，指摘原裁定不當，為無理
    由，應予駁回。
四、據上論結，應依道路交通案件處理辦法第26條，刑事訴訟法
    第412條，裁定如主文。
中    華    民    國    97    年    8     月    14    日
                  刑事第八庭    審判長法  官  李炫德
                                      法  官  李政庭
                                      法  官  陳志銘
以上正本證明與原本無異。
不得再抗告。
中    華    民    國    97    年    8     月    14    日
                                      書記官  盧雅婷


司法院資訊處製作；財團法人民間司法改革基金會備份。
